【裁判字號】    90,交上易,221
【裁判日期】    900925
【裁判案由】    過失傷害
【裁判全文】
臺灣高等法院刑事判決                            九十年度交上易字第二二一號
    上  訴  人  臺灣宜蘭地方法院檢察署檢察官
    上  訴  人
    即  被  告  乙○○
右上訴人因被告過失傷害案件，不服臺灣宜蘭地方法院八十九年度交易字第一九二號
，中華民國九十年五月十八日第一審判決（聲請案號：臺灣宜蘭地方法院檢察署八十
九年度偵字第一０一三號）提起上訴，本院判決如左：
    主  文
原判決撤銷。
乙○○從事業務之人，因業務上之過失傷害人，處有期徒刑貳月，如易科罰金以佰
元折算壹日。緩刑貳年。
    事  實
一、乙○○係宜蘭縣燕島煤氣有限公司運送煤氣鋼瓶之司機，為從事駕駛業務之人。
    於民國八十九年一月五日下午，駕駛車號ＨＳ—五五四六號自用小貨車運送煤氣
    鋼瓶，沿宜蘭縣蘇澳鎮○○路由馬賽往新城方向行駛，同日下午五時二十分許，
    途經新馬路與祥和路之無號誌交岔路口，汽車駕駛人駕車時，本應注意車前狀況
    且行經無號誌之交岔路口應減速慢行作隨時停車之準備；且依當時情形，天候晴
    、日間有自然光線、路面乾燥無缺陷，道路無障礙且視距良好，並無不能注意之
    情，竟於上揭路段直行經前述無號誌交岔路口時，疏未注意車前狀況及減速慢行
    ，作隨時停車之準備，而撞及沿前述屬支道之祥和路欲進入屬幹道之新馬路而未
    讓幹道車先行之甲○○○所騎乘之自行車，致甲○○○受有右脛骨開放性骨折、
    右腳踝開放性骨折、左股骨上踝間骨折、左大腿皮膚壞死之傷害。乙○○於肇事
    後，犯罪未被發覺前，自承肇事自首願意接受裁判。
二、案經甲○○○訴由臺灣宜蘭地方法院檢察署檢察官聲請以簡易判決處刑，經臺灣
    宜蘭地方法院羅東簡易庭認不宜以簡易判決處刑，移送該院刑事庭適用通常程序
    審判。
    理  由
一、訊據上訴人即被告乙○○坦承有於上述時間，因運送煤氣鋼瓶，行經前述路段，
    而與告訴人甲○○○發生車禍，並造成告訴人受有前開傷害等情不諱，核與告訴
    人指訴其受傷係遭被告所駕車輛撞擊相符，並有道路交通事故調查報告表、現場
    照片七張、檢察官之勘驗筆錄、財團法人天主教靈醫會羅東聖母醫院診斷證明書
    可稽，此一車禍事實已堪認定。
二、按汽車行駛時，駕駛人應注意車前狀況並隨時採取必要之安全措施；又行經無號
    誌之交岔路口，應減速慢行，作隨時停車之準備。道路交通安全規則第九十四條
    第三項、第九十三條第一項第四款定有明文。被告駕車行經上述路段自應注意前
    揭規定，且依當時情形並無不能注意之情，猶疏未注意於前述新馬路路段直行，
    經無號誌交岔路口時，未減速慢行作隨時停車之準備，致與告訴人騎乘自行車沿
    前揭祥和路欲進入新馬路時發生撞擊造成上述傷害等情觀之，被告行為顯有過失
    ，且被告之過失行為與告訴人之傷害結果有因果關係。本件車禍經送臺灣省基宜
    區車輛行車事故鑑定委員會鑑定結果，亦同此見解，有該委員會八十九年八月九
    日基宜鑑字第八九０三八一號函附鑑定意見書可參。被告承認自己有過失，雖辯
    稱告訴人亦有過失云云。經查告訴人騎乘自行車自支道之祥和路欲進入屬幹道之
    新馬路而未讓幹道車先行致發生本件車禍，雖與有過失，惟尚不能因告訴人與有
    過失而免除被告過失傷害之刑事責任。至於告訴人雖指訴稱：被告於行經新馬路
    與祥和路口時，本欲右轉進入祥和路後又臨時變更為左轉往新馬路，致其自小貨
    車右側車頭撞及適逢下班騎乘腳踏車由祥和路欲往新馬路之告訴人，被告於肇事
    時並非直行於新馬路；又告訴人所受之傷顯已達重傷之程度，被告已該當刑法第
    二百八十四條第二項後段之業務過失重傷罪云云。然查：
（一）就車損狀況言：告訴人所騎乘之腳踏車之車損部分係車籃凹陷、前輪軸略變形
      ，此有檢察官勘驗筆錄可查；而被告車損位置據現場處理警員周吉郎證稱係車
      輛前方偏右側之保險桿位置；而被告則自承是告訴人撞到伊的右車門等語，縱
      被告與證人周吉郎就小貨車車損位置所為證言有所不符，然均係屬偏上述車輛
      之右側，則可認定，而被告由新馬路右轉剛進入祥和路時車輛右側不可能會撞
      擊到位於車輛左側之告訴人，亦可確定。告訴人指訴被告係於右轉進入祥和路
      後，又臨時變更為左轉往新馬路云云。惟被告如於路寬僅三點六公尺之狹路上
      左轉回新馬路時，亦係車輛左側會先碰撞到位於車輛左側之告訴人才是，足見
      告訴人指稱被告當初並非沿新馬路直行云云，尚非可採。
（二）就證人所述告訴人倒地後之位置言：證人陳清輝證稱：「‧‧‧被害人是躺在
      祥和路接近新馬路路邊白線處，被害人的腳踏車在祥和路被害人後面‧‧‧」
      等語；證人陳阿梅亦證稱：「‧‧‧我看到的情形與陳清輝一樣，被害人是躺
      在水溝出來一點靠近新馬路白線處」等語。證人即現場處理之警員周吉郎證稱
      ：「‧‧‧我到達現場時被害人是坐在我所畫現場圖的腳踏車的下方，白線靠
      近祥和路的地方」等語及當日宜蘭縣消防局馬賽分隊救護人員陳治中更證稱：
      「腳踏車位置沒有有錯，當時患者人應在新馬路白線的外面靠近腳踏車的位置
      」等語，綜合上揭證詞，告訴人因遭被告車輛撞及而倒地位置大致相符，是告
      訴人倒地位置並非純然於祥和路上，而係於祥和路與新馬路之交接處，並接近
      新馬路之白色路邊線，是被告前揭供稱其係沿新馬路直行，而於路口撞擊告訴
      人等語，就行車動向與告訴人遭撞及後之倒地位置觀之，亦合於情理。
（三）就現場所遺留之跡證言：證人即現場處理之警員周吉郎於原審證稱：現場圖中
      註記之輪痕零點七公尺，係其於現場時從被告車輛最後停止之車輪位置，直線
      對照而下，故確定是被告車輛所遺留等語。是就證人周吉郎所繪製之前揭道路
      交通事故調查報告表及現場圖觀之，被告駕駛前述車輛確係沿前述新馬路直行
      無訛。且前零點七公尺之輪痕之產生，證人即臺灣省基宜區行車事故鑑定委員
      會委員呂春山於原審亦證稱：鑑定意見判斷此零點七公尺之輪痕是被告車輛撞
      擊後所產生之拖痕，是因為被告車輛係右前側發生碰撞，故車輛右側阻力較大
      ，所以僅產生一邊之拖痕是合理的等語。是證人周吉郎證稱繪於上述現場圖之
      輪痕零點七公尺係被告車輛於前揭交通事故中所遺留，當屬可採。則被告當時
      係沿新馬路直行，堪以認定。
（四）被告所供其係駕駛上述小貨車沿上揭新馬路直行，為可採信；告訴人指訴稱被
      告係行經新馬路與祥和路口時，本欲右轉進入祥和路後又臨時變更為左轉往新
      馬路云云，為不可採。
（五）告訴人受有右脛骨開放性骨折、右腳踝開放性骨折、左股骨上踝間骨折、左大
      腿皮膚壞死之傷害，有財團法人天主教靈醫會羅東聖母醫院診斷證明書在卷可
      稽。惟按刑法第十條第四項第六款之重傷，係指除去同項第一款至第五款之傷
      害而於身體或健康有重大不治或難治之傷害者而言（參照最高法院二十五年上
      字第四六八０號判例）。告訴人雖骨折，並領有殘障手冊，但未毀敗一肢以上
      之機能，與刑法第十條第四項重傷之要件不符，告訴人提出殘障手冊影本，指
      訴稱其所受之傷顯已達重傷之程度云云，亦非可採。
綜上所述，本件事證已臻明確，被告前開過失犯行，洵堪認定。
三、被告係宜蘭縣燕島煤氣有限公司運送煤氣鋼瓶之司機，肇事時係駕駛自用小貨車
    運送煤氣鋼瓶，據其於警局偵訊時供明，並有該自用小貨車照片附於偵查卷第十
    六頁可稽。被告係從事駕駛業務之人，其因業務上之過失傷害告訴人，核其所為
    ，係犯刑法第二百八十四條第二項前段之業務過失傷害罪。被告於肇事後犯罪未
    被發覺前，向前往處理之警員自承肇事自首願意接受裁判，業據現場處理警員周
    吉郎於原審證述甚詳，應依自首規定減輕其刑。原審據以論罪科刑，固非無見。
    惟查(一)刑法第四十一條業於九十年一月十日修正公布施行，同月十二日生效，原
    判決就易科罰金之折算標準，未予說明係適用修正後之新法為易科罰金之依據，
    已有未合。(二)被告於上訴後業與告訴人達成民事和解，原審以被告未與告訴人達
    成和解為量刑依據之一，亦有未洽。檢察官循告訴人之請求以告訴人所受之傷已
    達重傷之程度，被告所為該當刑法第二百八十四條第二項後段之業務過失重傷罪
    為由，指摘原審論以同條第二項前段之業務過失傷害罪為不當，雖無理由；惟被
    告提起上訴以原審未予審酌其業與告訴人和解，指摘原判決量刑不當，則為有理
    由。且原判決亦有前揭可議之處，自應由本院予以撤銷改判。爰審酌被告之過失
    程度、告訴人所受損害、告訴人與有過失、被告事後業與告訴人達成民事和解及
    被告犯罪後態度良好等一切情狀，量處如主文第二項所示之刑，並諭知易科罰金
    之折算標準。因被告行為後，刑法第四十一條業於九十年一月十日修正公布施行
    ，同月十二日生效，依刑法第二條第一項前段規定，就易科罰金之折算標準，自
    應適用修正後之新法。末查被告未曾受有期徒刑以上刑之宣告，有本院被告全國
    前案紀錄表附卷可稽，被告因過失而罹刑典，事後已賠償告訴人之損害（有臺灣
    宜蘭地方法院九十年度羅簡調字第五二號調解筆錄影本附卷可稽），被告經此偵
    查、審判程序及罪刑之宣告，當知所警惕，本院認對被告所宣告之刑，以暫不執
    行為適當，併宣告緩刑二年，以啟自新。
據上論斷，應依刑事訴訟法第三百六十九條第一項前段、第三百六十四條、第二百九
十九條第一項前段，刑法第二條第一項前段、第二百八十四條第二項前段、第六十二
條前段、第四十一條第一項前段、第七十四條第一款，罰金罰鍰提高標準條例第一條
前段、第二項，判決如主文。
本案經檢察官林炳雄到庭執行職務。
中      華      民      國      九十年      九    月    二十五    日
                              臺灣高等法院刑事第三庭
                                  審判長法  官  張  連  財
                                        法  官  張  傳  栗
                                        法  官  李  英  勇
右正本證明與原本無異。
不得上訴。
                                        書記官  倪  淑  芳
中      華      民      國      九十      年      九    月    二十六    日
附錄本案論罪科刑法條全文：
刑法第二百八十四條第二項
從事業務之人，因業務上之過失傷害人者，處一年以下有期徒刑、拘役或一千元以下
罰金，致重傷者，處三年以下有期徒刑、拘役或二千元以下罰金。


司法院資訊處製作；財團法人民間司法改革基金會備份。
